【裁判字號】    99,消債更,30
【裁判日期】    991110
【裁判案由】    聲請更生程序
【裁判全文】
臺灣宜蘭地方法院民事裁定            99年度消債更字第30號
債  務  人  己○○
債  權  人  台北富邦商業銀行股份有限公司
法定代理人  辰○○
債  權  人  丁○(台灣)商業銀行股份有限公司
法定代理人  寅○○
債  權  人  澳商澳盛銀行集團股份有限公司
法定代理人  丑○○
債  權  人  甲○（台灣）商業銀行股份有限公司
法定代理人  丙○○
債  權  人  聯邦商業銀行股份有限公司
法定代理人  乙○○
債  權  人  遠東國際商業銀行股份有限公司
法定代理人  庚○○
債  權  人  玉山商業銀行股份有限公司
法定代理人  子○○
債  權  人  大眾商業銀行股份有限公司
法定代理人  辛○○
債  權  人  日盛國際商業銀行股份有限公司
法定代理人  壬○
債  權  人  中國信託商業銀行股份有限公司
法定代理人  癸○○
債  權  人  慶豐商業銀行股份有限公司
法定代理人  卯○○
債  權  人  永豐商業銀行股份有限公司
法定代理人  戊○○
上列當事人因消費者債務清理事件債務人聲請更生，本院裁定如
下：
    主  文
聲請駁回。
聲請費用新臺幣壹仟元由聲請人負擔。
    理  由
一、按債務人不能清償債務或有不能清償之虞者，得依本條例所
    定更生或清算程序，清理其債務。消費者債務清理條例（下
    稱消債條例或同條例）第3條雖定有明文。然債務人對於金
    融機構因消費借貸、自用住宅借款、信用卡或現金卡契約而
    負債務，在聲請更生或清算前，應提出債權人清冊，以書面
    向最大債權金融機構請求協商債務清償方案並表明共同協商
    之意旨；復為同條例第151條第1項所明定。而所謂消債條例
    所定之前置協商程序，其立法目的係因債務人對於金融機構
    因消費借貸、自用住宅借款、信用卡或現金卡契約而負債務
    ，其法律關係較單純明確，金融機構並已訂有債務協商機制
    ，使債務人與多數債權人間能利用法院程序外解決之協商機
    制而自主解決其債務，如能協商成立，債務人或不須依消債
    條例聲請更生或清算，可因此疏減法院負擔，有效分配司法
    資源，遂採行協商前置主義。
二、本件債務人主張：債務人因有不能清償債務之情事，前已提
    出債權人清冊，以書面向最大債權金融機構請求共同協商債
    務清償方案，惟未能與最大債權銀行即永豐商業銀行股份有
    限公司（前永豐信用卡股份有限公司與之合併，下稱永豐銀
    行）達成合意，嗣後為展還款誠意，更與大眾商業銀行、中
    國信託商業銀行為個別協商，然上開銀行均要求為一次清償
    ，實非債務人能力所及，是以債務人之資力，有不能清償債
    務之虞，且其無擔保或無優先權之債務總額未逾新台幣（下
    同）1,200萬元，復未經法院裁定開始清算程序或宣告破產
    ，爰向本院聲請更生云云。
三、本院之判斷如下：
（一）聲請人於民國97年5月16日向永豐銀行申請前置協商，永
      豐銀行給予估算還款月付金額為7,618元，但聲請人於同
      年6月底表示無法接受前開方案，致無法達成協議等情，
      有永豐銀行99年10月14日民事陳報狀及檢附之前置協商申
      請相關資料可參。然以聲請人97年間之薪資收入412,355
      元，此有聲請人97年度綜合所得稅各類所得資料清單可查
      ，聲請人97年度平均月薪應約為34,362元，則若扣除上開
      銀行協商款，聲請人每月平均尚有2萬餘元供自己及所扶
      養之子女1人生活之用，並足敷上開銀行之協商款，而不
      致有不能清償債務或不能清償之虞。
（二）再以，聲請人98年度綜合所得稅各類所得資料清單顯示其
      薪資為479,409元，則聲請人98年度平均月薪約為39,950
      元，則以台灣省每人每月最低生活標準9,829元計算（加
      計聲請人扶養其子1人之必要費用）每月聲請人應尚有2萬
      元（00000-0000x2=20292）足供清償債務。則以債務人目
      前債務為1,335,710元，則以消費者債務清理條例所定更
      生方案之清償期6年計算，聲請人上開收入係足供清償全
      部債務。聲請人雖主張因任職公司對於業務人員之業績要
      求甚為嚴格，倘業績未達標準便需自行離職，故聲請人為
      保有工作，不得以於業績未達標準時便自行購買保險，故
      有自行購買保險之職業必要支出云云。然查，上開商業保
      險不論聲請人購買之初之動機為何，與消費者債務清理條
      例之為保障消費者經濟生活之更生所必要之生活支出，應
      有不同。且縱如聲請人所述，若是為達業績要求而需自行
      購買保險而有保費支出，則同樣情形，聲請人之薪資自因
      上開業績因素而有獎金增加之收入，故聲請人主張自行購
      買保險而有職業必要費用之支出云云，顯非生活必要支出
      。綜上，依聲請人現所提出之上開資料，尚不足已證明有
      不能清償債務或有不能清償之虞。從而，聲請人其更生之
      聲請不符合消債條例第3條所定要件，依前揭說明，自應
      駁回其聲請。
四、綜上，爰裁定如主文。
中    華    民    國    99    年    11    月    10    日
                  臺灣宜蘭地方法院民事庭
                      法  官  蔡仁昭
以上正本係照原本作成。
如不服本裁定須於裁定送達後10日內提出抗告狀 (須附繕本)，
並繳納抗告費新臺幣1,000元
中    華    民    國    99    年    11    月    10    日
                      書記官  林嘉萍

司法院資訊處製作；財團法人民間司法改革基金會備份。
